臺北高等行政法院判決　　　　　　　　　　　　　　九十二年度訴字第二○五六號
　　　　　　　　　　　　　　　.
　　原　　　告　豐餘塑膠鋼模工業有限公司
　　代　表　人　甲○○董事）.
　　被　　　告　財政部臺灣省北區國稅局
　　代　表　人　林吉昌（局長）
　　訴訟代理人　乙○○
右當事人間因營利事業所得稅事件，原告不服財政部中華民國九十二年三月十日台財
訴字第○九○○○五七八八三號訴願決定（案號：第八九六四○一號），提起行政訴
訟。本院判決如左：
    主  文
原告之訴駁回。
訴訟費用由原告負擔。
　　事  實
一事實概要：原告民國（下同）八十四年度營利事業所得稅結算申報案，原查以其成
  本無法勾稽查核，被告乃依同業利潤標準核定營業成本為新台幣（下同）一四、九
  七○、五三五元，毛利為三、九七九、五一○元，營業費用核定二、○九七、四一
  一元，營業淨利為一、八八二、○九九元，惟依營利事業所得稅查核準則（下稱查
  核準則）第六條第一項但書規定，按全部依法核定調整營業淨利為一、七○五、五
  ○四元，加計非營業收入八三八、九八三元，核定課稅所得額為二、五四四、四八
  七元。原告不服，就本稅部分，主張其成本及費用皆有合法憑證，請准予重新查帳
  核定；另罰鍰部分，主張原核查得原告虛報營業費用－其他費用計二○○、○○○
  元，致匿報所得額，核計漏稅額五○、○○○元，並按所漏稅額處以○‧五倍罰鍰
  二五、○○○元，惟該系爭費用確有合法憑證，僅係因其他費用明細表漏列該系爭
  費用所致，並無虛報費用之情事，請重為審酌等語，申請復查，經被告以八十九年
  十一月二十八日北區國稅法字第八九○六三四五○號復查決定，變更核定課稅所得
  額為二、五二一、○八二元，原核定罰鍰金額二五、○○○元准予註銷。原告仍表
  不服，復就廣告費、運費、其他費用、利息支出、利息收入等項提起訴願，訴願決
  定以：原處分（復查決定）關於運費及其他費用部分撤銷，由被告另為處分，其餘
  訴願駁回。原告就訴願駁回部分仍未甘服，遂向本院提起行政訴訟。
二兩造聲明：
　(一)原告聲明：訴願決定及原處分關於廣告費、利息支出及利息收入部分均撤銷。
　(二)被告聲明：駁回原告之訴。
三兩造之爭點：
  原告主張其對被告核定應納稅款全部表示不服，循序申請復查、提起訴願，且於訴
  願程序中既已補提合法憑證，即應准予核實認定，是否可採？
　(一)原告主張：
    1.按「行政救濟案件進行期間補提資料仍應據以重新查核」，以及「營利事業未
      能提供帳證備查經依同業利潤標準核定，惟事後未能提供資料者仍應准予據以
      查核。」行政院台八十三訴字第○三四六一號再訴願決定書，以及台八十四訴
      字第一四六○七號再訴願決定書著有案例。又廠商於行政救濟中補提帳證資料
      ，稽徵機關仍須受理，不得逕依同業利潤標準核定其所得額，最高行政法院（
      八十九年七月一日改制前為行政法院）八十五年度判字第九九六號判決亦著有
      案例。
    2.廣告費部分：原告申請復查時既係對「應納稅款」表示不服，則原告於訴願程
      序中補提廣告費之合法憑證四○四、五三一元，足以影響「應納稅款」，訴願
      決定不予審查，顯非適法。原告於訴願程序中補提之廣告費憑證，與查核準則
      第七十八條之規定既無不合，自應准予核實認定。
    3.利息收入部分：原告申請復查時既係對「應納稅額」表示不服，則原告於訴願
      程序中主張原核定調整增列暫付款誤算利息八三八、七五○元有誤，足以影響
      「應納稅款」，訴願決定不予審查，顯非適法。經查，原告原申報資產負債表
      暫付款一一、○○○、○○○元，依帳載係發生於當年十二月三十一日，被告
      初查時，並未就該暫付款之性質內容以及帳載發生日期，予以深入查明，任意
      設算利息收入高達八三八、七五○元，並無法律依據。
    4.利息支出部分：原告申請復查時，既係「應納稅額」表示不服，則原告於訴願
      程序中，補提利息支出之合法憑證一八六、八四四元，足以影響「應納稅額」
      ，訴願決定不予審查，顯非適法。原告於訴願程序中補提之利息支出憑證一八
      六、八四四元，與查核準則第九十七條之規定並無不合，自應准予核實認定。
    5.原告於訴願程序中補提之運費及其他費用之合法憑證，為訴願決定所接受，並
      撤銷原處分，而補提之廣告費及利息支出憑證則不予受理，亦有矛盾之處。
　(二)被告主張：
    1.本件訴訟論旨有三，茲分述如后：
      (1)廣告費：
        原申報二八、三○四元，經被告依申報數核認，原告主張因會計人員帳務
          處理紊亂，尚有憑證四○四、五三一元漏未列報，且均有合法憑證請准予
          追認。查原告原申報時並未列報系爭廣告費四○四、五三一元，原核定對
          此並未作成課稅處分，於復查階段，原告僅主張應依帳證核定，對此部分
          亦未主張，原告就未有課稅處分之標的逕自提起訴願，即為程序不合，原
          處分並無違誤，仍應予維持。
        惟查原告系爭增列憑證一節，業已超過原申報營利事業所得稅結算申報時
          之認列金額，倘欲變更原課稅處分，應先行辦理變更原營利事業所得稅結
          算申報數之內容，再依行政程序法相關規定再予以審理，是非本件審究範
          疇。
      (2)利息收入：
        原申報零元，經被告初查時，依課稅資料歸戶清單調整利息收入為二三三
          元；及暫付款一一、○○○、○○○元設算利息收入八三八、七五○元，
          核定利息收入為八三八、九八三元。因原告自始未對利息收入項目提起復
          查，亦未表示異議，是其就此部分逕行提起訴願，即為程序不合，原處分
          並無違誤，仍應予維持。
        縱令程序合法，本件被告於初查實體時，因原告未提示憑證及用途，致暫
          付款依當年度年利率（7.625%）設算利息收入八三八、七五○元，惟依卷
          附總分類帳－暫付款記載日期以觀，該科目係於八十四年十二月三十一日
          記載。
      (3)利息支出：
        原申報零元，經被告依申報數核認，原告主張因會計人員帳務處理紊亂，
          尚有憑證一八六、八四四元漏未列報，且均有合法憑證請准予追認。查原
          告原申報時並未列報系爭利息支出一八六、八四四元，原核定對此並未作
          成課稅處分，於復查階段，被告僅主張應依帳證核定，對此部分亦未主張
          ，原告就未有課稅處分之標的逕行提起訴願，即為程序不合，原處分並無
          違誤，仍應予維持。
        惟查原告系爭增列憑證一節，業已超過原申報營利事業所得稅結算申報時
          之認列金額，倘欲變更原課稅處分，應先行辦理原營利事業所得稅結算申
          報時之內容，再依行政程序法相關規定再予以審理，是非本案審究範疇。
    2.原告訴稱其係對應納稅額不服，即係對所有影響應納稅款之項目不服，同時申
      請復查，是其補提示之費用憑證自應准予核實認定乙節，依規定及最高行政法
      院判例意旨，原告就未有課稅處分之標的逕行提起訴願，程序即有不合，原告
      所訴核不足採，原處分仍應予維持。
　　理  由
一按「納稅義務人對於核定稅捐之處分如有不服，應依規定格式，敘明理由，連同證
  明文件，依左列規定，申請復查：一、依核定稅額通知書所載有應納稅額或應補徵
  稅額者，應於繳款書送達後，於繳納期間屆滿翌日起算三十日內，申請復查。……
  」為稅捐稽徵法第三十五條第一項第一款所明定。又「行為時適用之所得稅法第八
  十二條第一項規定之申請復查，為提起訴願以前必先踐行之程序。若不經過復查而
  逕為行政爭訟，即非法之所許。」最高行政法院六十二年判字第九十六號著有判例
  可資參照。
二本件原告八十四年度營利事業所得稅結算申報案，原查以其成本無法勾稽查核，被
  告乃依同業利潤標準核定營業成本為一四、九七○、五三五元，毛利為三、九七九
  、五一○元，查核營業費用核定二、○九七、四一一元，營業淨利為一、八八二、
  ○九九元，惟依查核準則第六條第一項但書規定，按全部依法核定調整營業淨利為
  一、七○五、五○四元，加計非營業收入八三八、九八三元，核定課稅所得額為二
  、五四四、四八七元。原告不服，就本稅及罰鍰部分，申請復查結果，更核定課稅
  所得額為二、五二一、○八二元，原核定罰鍰金額二五、○○○元准予註銷。原告
  仍表不服，復就廣告費、運費、其他費用、利息支出、利息收入等項提起訴願，訴
  願決定以：原處分（復查決定）關於運費及其他費用部分撤銷，由被告另為處分，
  其餘訴願駁回。原告就訴願駁回部分仍未甘服，復起訴主張其對被告核定應納稅款
  全部表示不服，循序申請復查、提起訴願，且於訴願程序中既已補提合法憑證，即
  應准予核實認定，詳如其起訴狀事實欄所載理由等語。
三查原告經營塑膠模具製造、買賣等業務，八十四年度營利事業所得稅結算申報，列
  報標準代號二八二○－一一，經列為加強抽查案件，被告原查，以其成本無法勾稽
  查核，依所得稅法第八十三條、同法施行細則第八十一條第一項及查核準則第六條
  第一項但書規定，核定課稅所得額二、五四四、四八七元，原告不服，循序申請復
  查，提起訴願及行政訴訟，於行政訴訟僅就廣告費、利息支出及利息收入等三項起
  訴爭執，茲分項說明如下：
  (一)廣告費部分：原申報廣告費二八、三○四元，被告依申報數核認，原告於復查時
    並未爭執，此部分核已確定，原告於訴願階段始主張另有廣告費四○四、五三一
    元，漏未列報，且有合法憑證，請予追認云云，惟此部分提起訴願前既未先踐行
    復查程序，應已確定，訴願決定維持原處分，自無不合。
  (二)利息收入部分：原申報利息收入○元，被告原查依課稅資料歸戶清單調整利息收
    入為二三三元及暫付款之設算利息收入八三八、七五○元，核定利息收入八三八
    、九八三元（計算式：二三三元＋八三八、七五○元），原告於八十八年八月三
    十一日復查申請書（參見原處分卷第二二八頁）就利息收入項目亦未表示異議，
    核已確定，原告於提起訴願時始提出爭執，程序顯有不合，訴願決定維持原處分
    ，亦無不妥。
  (三)利息支出部分：原申報利息支出○元，被告依申報數核定，復查時之前述復查申
    請書就利息支出項目亦未異議爭執，核已確定，原告於訴願階段始表示漏報利息
    支出一八六、八四四元，請予認列云云。程序難謂合法，訴願決定維持原處分，
    洵無不合。
四綜上說明，本件被告就原告八十四年度營利事業所得稅結算關於廣告費、利息收入
  及利息支出所為處分，核無違誤，訴願決定，予以維持，亦無不合，原告起訴意旨
  ，非有理由，應予駁回。
五據上論結，本件原告之訴為無理由，依行政訴訟法第九十八條第三項前段，判決如
  主文。
中　　　華　　　民　　　國　　九十三　　年　　　七　　  月　   二十九 　日
                　　 臺 北 高 等 行 政 法 院   第 四 庭
                                    審 判 長   法  官  王立杰
                                               法  官  蕭惠芳
                                               法  官  黃本仁
右為正本係照原本作成。
如不服本判決，應於送達後二十日內，向本院提出上訴狀並表明上訴理由，如於本判
決宣示後送達前提起上訴者，應於判決送達後二十日內補提上訴理由書（須按他造人
數附繕本）。
中　　　華　　　民　　　國　　九十三　　年　　　七　　　月　　  三十  　日
            　　　　　　　　　  　             書記官  姚國華
